【裁判字號】    88,易,1453
【裁判日期】    890114
【裁判案由】    違反台灣省內菸酒專賣暫行條例等
【裁判全文】
臺灣屏東地方法院刑事判決                        八十八年度易字第一四五三號
    公訴人  臺灣屏東地方法院檢察署檢察官
    被  告  丙○○
    被  告  乙○○
    被  告  丁○○
右被告因違反台灣省內菸酒專賣暫行條例等案件，經檢察官提起公訴（八十八年度偵
字第五七六二號、第五九五三號），本院判決如左：
    主  文
丙○○共同違反中華民國船舶，非經主管機關許可，不得航行至大陸地區規定，處有
期徒刑月，如易科罰金，以佰元折算壹日。
乙○○、丁○○共同違反中華民國船舶，非經主管機關許可，不得航行至大陸地區規
定，各處拘役伍拾日，如易科罰金，以佰元折算壹日。
    事  實
一、丙○○係屏東縣籍清榮祥十二號漁船所有人兼船長，乙○○、丁○○則係該船船
    員，於民國八十八年七月八日上午十時許，丙○○駕駛前開漁船附載船員乙○○
    、丁○○，自屏東縣鹽埔漁港出發，於同年月十一日航行至大陸地區福建省漳浦
    港，嗣於同年月十六日十五時三十分許，駛返屏東縣鹽埔漁港時為警查獲。
二、案經屏東縣警察局東港分局暨台灣省菸酒甲○○屏東分局報告臺灣屏東地方法院
    檢察署檢察官偵查起訴。
    理  由
一、右揭事實迭據被告丙○○、乙○○、丁○○於警偵訊及本院審理中坦承不諱，核
    與證人戊○○、己○○於本院審理中證述情節相符（見本院八十八年十一月十九
    日審判筆錄），復有機漁船（含船員）進出港檢查表、漁船進出港申請書、漁船
    資料可考，事證明確，被告三人犯行均堪認定。
二、核被告丙○○、乙○○、丁○○所為，均係違反臺灣地區及大陸地區人民關係條
    例第二十八條第一項規定，而應依同條例第八十條第一項前段處斷。按台灣地區
    與大陸地區人民關係條例第八十條第一項前段規定，係以中華民國之船舶、航空
    器或其他運輸工具之所有人、營運人或船長、機長、其他運輸工具駕駛人為犯罪
    主體，屬於身分犯之一種。而因身分或其他特定關係成立之罪，其共同實施或教
    唆幫助者，雖無特定關係，仍以共犯論，刑法第三十一條第一項定有明文。是船
    舶之船員，固非上開條例第八十條第一項前段所定之犯罪主體，但如與具有該犯
    罪主體身分之船舶所有人或船長共同違反同條例第二十八條第一項規定航行至大
    陸地區，仍共犯同條例第八十條第一項前段之罪。茲審酌被告三人航行至大陸地
    區之犯罪動機、目的、手段，被告等犯後坦承犯行態度良好等一切情狀，爰分別
    量處如主文所示之刑，並均諭知如易科罰金之折算標準。
三、公訴意旨另略以：被告丙○○復另行起意，單獨向大陸籍私梟以每包新台幣（下
    同）十元之低價，販入二千四百九十四包之「大衛杜夫牌」及二十包「中南海牌
    」未貼專賣憑證香菸，並將之藏放在船首密窩處，伺機闖關待價而沽。因認被告
    丙○○並犯台灣省菸酒專賣暫行條例第三十七條第五款罪嫌。訊據被告丙○○固
    坦承於大陸地區購買未貼專賣憑證香菸，惟堅決否認有販賣未貼專賣憑證香菸犯
    行，辯稱：其不知於大陸地區購買未貼專賣憑證香菸係違法行為等語。經查，被
    告丙○○購買該未稅洋菸之處所，係在大陸地區，並非在台灣省（含高雄市）內
    業據被告丙○○供承在卷，核與同案被告乙○○、丁○○偵訊中供述情節相符（
    見八十八年七月十七日偵訊筆錄）。次查，警方於前開漁船密窩處查獲四箱半未
    貼專賣憑證香菸，其他在船長室或船員臥房處查獲，在密窩處查獲二十五條裝半
    箱、五十條裝一箱，另外查獲少數部分已散裝，為規避完稅價格十萬元，被告丙○○辯稱二百包（指大衛杜夫牌香菸）係在台灣買的，惟包裝上並無差別乙情，
    業據證人戊○○、己○○於偵訊中證述在卷（見八十八年九月二十九日偵訊筆錄
    ），足認前開扣案未貼專賣憑證香菸，均係被告丙○○於大陸地區購買。再查，
    被告丙○○尚未賣出前開未貼專賣憑證香菸，即為警查獲，縱其意在營利，依司
    法院大法官會議釋字第二三九號解釋意旨及台灣省內菸酒專賣暫行條例第一條之
    規定，無該條例第三十七條第五款之適用。此外，復查無其他積極之證據足認被
    告丙○○確有此部分販賣未貼專賣憑證香菸犯行，被告丙○○此部分犯罪尚屬不
    能證明，惟公訴人認此部分與前開論罪科刑部分具有牽連犯之關係，為裁判上一
    罪，故不另為諭知無罪之判決，附此敘明。
據上論斷，應依刑事訴訟法第二百九十九條第一項前段，台灣地區與大陸地區人民關
係條例第八十條第一項，刑法第十一條前段、第三十一條第一項、第四十一條，罰金
罰款提高標準條例、第二條，判決如主文。
本案經檢察官何克昌到庭執行職務
中      華      民      國    八十九    年      一      月    十四      日
       臺灣屏東地方法院刑事第二庭
                                       法  官  林麗玉
右正本證明與原本無異。
對於本判決如有不服應於收受送達後十日內向本院提出上訴書狀上訴於台灣高等法院
高雄分院並按他造當事人之人數附具繕本。
                                       書記官  徐水英
中      華      民      國    八十九    年      一      月     十四     日
附錄本案論罪科刑法條
台灣地區與大陸地區人民關係條例第二十八條第一項：
中華民國船舶、航空器及其他運輸工具，非經主管機關許可，不得航行至大陸地區。
台灣地區與大陸地區人民關係條例第八十條第一項：
中華民國船舶、航空器或其他運輸工具所有人、營運人或船長、機長、其他運輸工具
駕駛人違反第二十八條第一項規定航行至大陸地區者，處三年以下有期徒刑、拘役或
科或併科新臺幣一百萬元以上一千五百萬元以下罰金。但航行至大陸地區行為係出於
船長或機長或其他運輸工具駕駛人自行決定者，處罰船長或機長或駕駛人。


司法院資訊處製作；財團法人民間司法改革基金會備份。
